【裁判字號】    92,家抗,16
【裁判日期】    920331
【裁判案由】    拋棄繼承
【裁判全文】
臺灣高等法院高雄分院民事裁定  九十二年度家抗字第一六號
      抗  告  人  丙○○
                  乙○○
                  丁○○
右抗告人因聲明對被繼承人甲○○遺產拋棄繼承事件，對於中華民國九十二年一月二
十四日臺灣屏東地方法院九十一年繼字第六六０號所為裁定提起抗告，本院裁定如左
：
      主      文
原裁定關於駁回抗告人丙○○、丁○○拋棄繼承之聲明部分廢棄。
右廢棄部分，丙○○拋棄繼承之聲明准予備查；丁○○部分發回臺灣屏東地方法院。
抗告人乙○○之抗告駁回。
抗告程序費用由抗告人乙○○負擔。
      理      由
一、抗告意旨略以：本件抗告人係於民國九十一年十二月二十四日接獲台灣銀行鹽埔
    分行所寄發屏東三十二支局第三一號存證信函，始知彼等為被繼承人甲○○之第
    三順位法定繼承人，隨即同年月三十日，共同具狀向管轄法院聲請拋棄繼承，並
    未逾期。而抗告人並未收受被繼承人甲○○第一順位繼承人所發存證信函，不知
    為繼承人一事，此觀原審依職權所調取台灣屏東地方法院九十一年度繼字第八三
    號拋棄繼承事件卷宗內，亦無抗告人收受該存證信函之回執即明；另該存證信函
    抗告人丙○○部分，其送達地址為「屏東縣內埔鄉○○村○○路二七三號」，但
    抗告人丙○○自七十九年十一月二十一日即將戶籍遷入「高雄市○鎮區○○街六
    九巷九號二樓」，並一直居住在該戶籍地至今，前開存證信函未向抗告人丙○○
    之住所為送達，抗告人均未曾收到上開存證信函，不知該存證信函所載有關拋棄
    繼承之情事，原審認本件抗告人聲請拋棄繼承已逾法律所定之期限，遽認抗告人
    逾期聲明而裁定駁回聲明，與法自有未合，爰請求予以廢棄原裁定，並准予本件
    聲明拋棄繼承之備查等語。
二、按繼承人拋棄其繼承權，應於知悉其得繼承之時起二個月內以書面向法院為之。
    民法第一千一百七十四條第一項、第二項前段定有明文。本件抗告人抗辯未曾收
    受被繼承人甲○○之第一順位繼承人拋棄繼承之通知部分，經本院函請受託發函
    之許銘春律師提出抗告人收受該存證信函（高雄地方法院郵局第○六九七號，下
    稱六九七號存證信函）之回執，依該回執觀之：
  (一)抗告人丙○○部分：該六九七號存證信函係向「屏東縣內埔鄉○○村○○路二七
    三號」送達，由「宜人診所」收受，然丙○○於七十九年十一月二十一日即自高
    雄市○○區○○里○○鄰○○○路一四三巷三一號遷入高雄市○鎮區○○里○○
    鄰○○街六九巷九號二樓之事實，有戶籍謄本一份在卷可稽（見原審卷第十五頁
    ），足認該六九七號存證信函並未向丙○○之住所為送達，從而抗告人丙○○抗
    辯伊並未收到上開存證信函，直至九十一年十二月底接獲台灣銀行鹽埔分行於九
    十一年十二月二十三日所寄發卷附屏東三十二支局第三一號存證信函，始知為被
    繼承人甲○○第三順位法定繼承人等語，應堪信為真實。
  (二)抗告人丁○○部分：該六九七號存證信函所送達之「屏東縣內埔鄉○○村○○路
    二七三號」，固為丁○○之戶籍地，有丁○○戶籍謄本一份在卷可參（見原審卷
    第二十頁），然該回執收件人蓋章欄所蓋之印文係「宜人診所門診章」，由該章
    尚無從認定係由丁○○本人或其同居人、受雇人所簽收，則該送達是否合法，尚
    無從認定。從而，原裁定遽認其已合法收受該存證信函，已逾法定期間拋棄繼承
    而駁回其拋棄繼承之聲明，自欠妥當。
  (三)抗告人乙○○部分，該六九七號存證信函係向「屏東縣鹽埔鄉○○村○○路二九
    號」為送達，該處所係乙○○之戶籍地，有其戶籍謄本一份在卷可參（見原審卷
    第十八頁），且該存證信函之回執確蓋有乙○○之印章，足認為其本人所收受無
    誤。另其上投遞郵戳日期為九十一年一月二十九日，顯見乙○○於同年一月二十
    九日即已知悉得繼承之情事，故乙○○辯稱未收到存證信函，嗣後始知為被繼承
    人甲○○第三順位法定繼承人云云，並非可採。
  (四)綜上，丙○○於九十一年十二月二十四日知悉為繼承人後，即於同年月三十日具
    狀聲明拋棄繼承，並未逾二個月期間，原裁定認其聲明拋棄繼承權已逾二個月期
    間，駁回其之聲明，於法尚有不符。丙○○此部分抗告有理由，爰由本院予以廢
    棄，另行裁定如主文第二項前段所示。另丁○○部分，該六九七號存證信函送達
    是否合法，應查明在回執上蓋用「宜人診所門診章」之人，是否為丁○○本人或
    其同居人、受僱人，由此再定丁○○知悉得繼承之情事是否逾法定期間始拋棄繼
    承。又因丁○○之住所及蓋用「宜人診所門診章」之處所，均在屏東縣內埔鄉，
    非高雄縣市，故調查該事件，傳訊證人或調取相關資料，由原法院即臺灣屏東地
    方法院為之較本院為便利，爰廢棄原法院此部分裁定，發回原法院為適當處理。
    其次，乙○○於九十一年一月二十九日收受該六九七號存證信函即已知悉得為繼
    承之情事，卻遲至九十一年十二月三十日始具狀聲明拋棄繼承，實已逾二個月之
    期間，原審法院依首開規定，駁回其聲明，於法並無不符，乙○○之抗告應認為
    無理由，應予駁回。
三、據上論結，依非訟事件法第二十八條、第八條第一項前段、民事訴訟法第四百九
    十二條第一、二項、第七十八條，裁定如主文。
中      華      民      國    九十二    年      三      月    三十一    日
                                      臺灣高等法院高雄分院民事第二庭
~B1審判長法官  簡色嬌
~B2      法官  沈建興
~B3      法官  陳真真
右為正本係照原本作成。
如對本裁定抗告，須於裁定送達後十日內向本院提出抗告狀，並應繳納抗告費新台幣
四十五元。
乙○○部分不得抗告。
中      華      民      國    九十二    年      三      月    三十一    日
~B法院書記官  高惠珠


司法院資訊處製作；財團法人民間司法改革基金會備份。
